【裁判字號】    98,聲再,169
【裁判日期】    980519
【裁判案由】    偽造有價證券
【裁判全文】
臺灣高等法院刑事裁定                 98年度聲再字第169號
再審聲請人
即受判決人  甲○○
上列聲請人因偽造有價證券案件，對於本院97年度重上更(三)字第
167號，中華民國97年12月24日第二審確定判決（臺灣台北地方
法院91年度訴字第998號，聲請簡易判決處刑案號：臺灣台北地
方法院檢察署91年度偵字第13092號），聲請再審，本院裁定如
下：
    主  文
再審之聲請駁回。
    理  由
一、按有罪之刑事判決確定後，因發見確實之新證據，足認受有
    罪判決之人應受無罪、免訴、免刑或輕於原判決所認罪名之
    判決者，為受判決人之利益，得聲請再審，刑事訴訟法第42
    0條第1項第6款固定有明文。惟該條款所謂發見確實之新證
    據，係指其就新證據之本身形式上觀察，毋須經調查程序，
    顯然可認為足以動搖原確定之判決者而言（參照最高法院40
    年臺抗字第2號判例）。又所謂「確實之新證據」，固非以
    絕對不須經過調查程序為條件，但必須可認為確實足以動搖
    原確定判決而為受判決人有利之判決者為限，倘受判決人因
    對有利之主張為原審所不採，事後提出證明，以圖證實在原
    審前所為有利之主張為真實，據以聲請再審，或若僅係他人
    於事後追述當時所見情形之空洞言詞，而顯然不足以推翻原
    確定判決所憑之證據者，即非該款所謂確實之新證據（參照
    最高法院50年台抗字第104號、33年抗字第70號判例）。
二、聲請意旨略以：(一)被告甲○○無偽造有價證券之犯行，因購
    得彩券後以錢幣用力刮除覆膜後，因彩券紙質不佳，用力過
    度，不甚將「18」刮成「13」，而以為中獎，並持往銀行兌
    現，被告於行員告知未中獎時，亦感驚訝，而在現場等候員
    警前來處理，可見確無故意偽造；(二)由原審證人霄明勳證述
    其在告知被告該彩券未中獎時，被告顯露出驚訝之情，可證
    被告確無偽造有價證券之犯行，若被告真有偽造之犯行，於
    遭證人霄明勳揭穿並報警時，即應離開，怎會靜待員警前來
    ，有違常情，原審未就當時客觀情狀予以審究；(三)被告購買
    系爭彩券係在91年3月29日，於91年4月1日持往銀行兌領，
    然在91年3月30日被告曾持系爭彩券至友人陳鏡龍處，並提
    示給陳鏡龍看，陳鏡龍可證明被告並無偽造之犯行，而符合
    刑事訴訟法第420條第1項第6款聲請再審之事由云云。
三、經查：本院97年度重上更(三)字第167號原確定判決，認定本
    件再審聲請人甲○○所為係犯刑法第201條第1項偽造有價證
    券罪，其認定被告犯罪及所依之證據取捨之理由，均已於判
    決內詳細論述，就其辯解不採者，並於理由欄內詳細指駁。
    又上開聲請再審理由意旨(一)、(二)部分，係就確原判決證據取
    捨論斷或調查證據之事項，而為指摘，或係聲請人在當時所
    明知，即無事後始經發見之可言。至於聲請人所提出之證人
    陳鏡龍部分，該證人於原判決確定前業已存在，且其證述係
    於事後追述當時所見情形，自非於事實審法院判決前業已存
    在而為法院、當事人所不知，不及調查斟酌，或審判時未經
    發現，至其後始行發現之證據，且該證人就形式上觀察，亦
    非無須經調查程序，顯然可認為足以動搖原確定之判決，自
    與刑事訴訟法第420條第1項第6款所謂確實之新證據不符。
    綜上，聲請人所述各節並無合於刑事訴訟法第420條第1項第
    6 款所定之情形，難認為有再審之理由，其再審之聲請應予
    駁回。
據上論斷，應依刑事訴訟法第434條第1項，裁定如主文。
中    華    民    國    98    年    5     月    19    日
                  刑事第六庭審判長法  官  林堭儀
                                  法  官  郭豫珍
                                  法  官  張明松
以上正本證明與原本無異。
如不服本裁定，應於收受送達後五日內向本院提出抗告狀。
                                  書記官  游玉玲
中    華    民    國    98    年    5     月    19    日


司法院資訊處製作；財團法人民間司法改革基金會備份。
